【裁判字號】    89,訴,1710
【裁判日期】    900629
【裁判案由】    毒品危害防制條例
【裁判全文】
臺灣臺北地方法院刑事判決                        八十九年度訴字第一七一號
    公  訴  人  臺灣臺北地方法院檢察署檢察官
    被      告  甲○○
右列被告因毒品危害防制條例案件，經檢察官提起公訴（八十九年度毒偵字第三三六
八號）及追加起訴，本院判決如左：
    主      文
甲○○施用第一級毒品，累犯，處有期徒刑柒月，扣案第一級毒品海洛因壹小包（驗
餘淨重壹點貳貳公克）沒收銷燬之，注射針筒壹支沒收之；又施用第二級毒品，累犯
，處有期徒刑參月。應執行有期徒刑玖月，扣案第一級毒品海洛因壹小包（驗餘淨重
壹點貳貳公克）沒收銷燬之，注射針筒壹支沒收之。
    事      實
一、甲○○前於民國八十二年間，因違反麻醉藥品管理條例等案件，經臺灣高雄地方
    法院判處有期徒刑三年二月，並經臺灣高等法院高雄分院駁回上訴而確定，又於
    同年因違反同條例案件，經臺灣臺南地方法院判處有期徒刑四月確定，二案接續
    執行，於八十四年三月廿四日縮短刑期假釋出監，並於八十六年五月六日未經撤
    銷假釋而執行完畢。再於八十六年間，因違反肅清煙毒條例案件，經臺灣高雄地
    方法院判處有期徒刑三年七月確定，甫於八十九年三月三日假釋出監，尚在假釋
    期間。另於八十六年間，因施用毒品案件，經臺灣高等法院高雄分院裁定送觀察
    、勒戒，認無繼續施用毒品之傾向，由該院於八十七年九月八日以八十七年度上
    訴字第一四八四號為免刑之判決確定。詎猶未戒除惡習，於八十九年十一月六日
    下午十一時許警訊後採尿前四十五小時內某時（不包括經警查獲期間），在高雄
    市前鎮區○○○路三九七號住處，以將第一級毒品海洛因（下稱海洛因）以注射
    針筒摻於香菸中而吸其煙之方式，施用海洛因一次。又另行起意，於八十九年十
    一月六日下午十一時許警訊後採尿前九十六小時內某時（不包括經警查獲期間）
    ，在某不詳處所，以不詳方法施用第二級毒品安非他命（下稱安非他命）一次。
    嗣於八十九年十一月六日下午九時卅分許，於臺北火車站西三門前經警臨檢查獲
    ，並扣得甲○○持有之海洛因一小包（驗餘淨重一．二二公克）及其所有預備供
    施用海洛因所用之注射針筒一支，並採尿送驗，始發現上情。經本院以八十九年
    度毒聲字第二七四八號裁定送勒戒處所觀察、勒戒後，有繼續施用毒品傾向。
二、案經臺北市政府警察局中正第一分局移送臺灣臺北地方法院檢察署檢察官偵查起
    訴暨臺灣臺北地方法院檢察署檢察官於審理中追加起訴。
    理      由
一、訊據被告甲○○對有施用第一級毒品海洛因之犯罪事實固坦承屬實，惟矢口否認
    有施用第二級毒品安非他命之犯行，辯稱：伊未施用安非他命，尿液檢驗結果呈
    陽性反應係其服用感冒藥所致云云。經查，被告於八十九年十一月六日警訊後所
    採之尿液，經本院送法務部調查局以「螢光偏極免疫法」及「氣象層析儀分析法
    」複驗結果，呈有嗎啡及甲基安非他命之陽性反應，有該局九十年二月十九日（
    90）陸 (一）00000000號檢驗通知書一紙存卷可據。雖被告辯稱該安非
    他命部分檢驗結果應係其服用感冒藥所造成云云，惟被告迄未能提出所服用之感
    冒藥名稱或成分供本院審酌，所辯已嫌無據；且部分藥品或食物因交叉反應，在
    依酵素免疫分析法檢測尿液時，固可能產生偽陽性之安非他命反應，惟利用精密
    之儀器分析，將可排除偽陽性之可能，而得到正確之結果，以法務部調查局所用
    之「氣相層析儀分析法」之精確度而論，應可剔除「偽陽性反應」之可能 (行政
    院國軍退除役官兵輔導委員會臺北榮民總醫院八十三年三月一日 (83）北總內字
    第○一八五五號、同年四月七日 (83）北總內字第○三○五九號函參照），該檢
    驗結果自屬無疑，被告辯稱係服用藥物所致云云，係臨訟杜撰之詞，不足採信。
    再安非他命經口服投與人體後，約百分之七十，於廿四小時內自尿中排出，正常
    情況下，四十八小時後，尿中濃度可降低至幾乎測不到，而其施用時間距採集時
    間最長不會超過四日，已據行政院衛生署藥物食品檢驗局於八十一年二月八日以
    （81）藥檢壹字第一一五六號函及（81）藥檢壹字第號0000000函敘甚明
    ，故可推知被告於經警採尿前九十六小時，除扣除經警查獲至採尿時之期間外，
    某一時刻施用安非他命無訛。次查，被告施用海洛因之犯行部分，復有注射針筒
    一支扣案可佐，而查獲之白色粉末確係海洛因無誤，有法務部調查局九十年一月
    十八日（90）陸（一）00000000號檢驗通知書一紙附卷可稽，堪信被告
    此部分之自白與事實相符。另嗎啡經注射入人體後，百分之九十以上於廿四小時
    內自尿中排出，國外曾有文獻報導指出注射二十毫克之嗎啡硫酸鹽，其嗎啡之平
    均可檢出時限約為四十五小時，此經行政院衛生署藥物食品檢驗局八十一年九月
    八日藥檢一字第八一一四八八五號函敘在案，故可推知被告於前揭經警採尿前四
    十五小時，除扣除經警查獲至採尿時之期間外，某一時刻施用海洛因無疑，被告
    供稱伊係於八十九年六月一日施用云云，應顯係記憶錯誤所致，併予敘明。此外
    ，被告於八十六年間，因施用毒品案件，經臺灣高等法院高雄分院裁定送觀察、
    勒戒，認無繼續施用毒品之傾向，由該院於八十七年九月八日以八十七年度上訴
    字第一四八四號為免刑之判決確定，又經本院以八十九年度毒聲字第二七四八號
    裁定送勒戒處所觀察、勒戒後，認有繼續施用毒品傾向各節，有上開裁定、判決
    、臺灣臺北看守所附設勒戒處所八十九年十一月十七日有無繼續施用毒品傾向證
    明書、臺灣高等法院被告全國前案紀錄表、臺灣高等法院檢察署刑案紀錄簡覆表
    各一紙在卷可查。本案事證已明，被告犯行堪以認定，應予依法論科。
二、查海洛因及安非他命，均具有成癮性，服用後會產生依賴性、耐藥性，情況非常
    嚴重，且戒解不易，嚴重妨害人之身心健康，後果不堪設想，是立法院於八十六
    年十月卅日三讀通過毒品危害防制條例，將海洛因及安非他命分別列為第一級及
    第二級毒品，該條例並於八十七年五月廿日公布，同年月廿二日生效。故核被告
    施用海洛因、安非他命所為，分係犯毒品危害防制條例第十條第一項施用第一級
    毒品罪及第二項施用第二級毒品罪。其非法持有海洛因及安非他命分係供自己施
    用所用，應為高度之施用毒品犯行所吸收，不另論罪。其所犯上開二罪，犯意各
    別，行為互殊，應予分論併罰。再被告於八十八年間因施用毒品案件，經觀察、
    勒戒後，認無繼續施用毒品之傾向，由臺灣高等法院高雄分院為免刑判決之諭知
    後，五年內又犯本件施用毒品罪，且經觀察、勒戒後，認有繼續施用毒品傾向，
    業如前述，依毒品危害防制條例第三十五條第三款規定，其係屬該條例第二十條
    第三項前段所規定之再犯，應予敘明。另被告前於八十二年間，因違反麻醉藥品
    管理條例等案件，經臺灣高雄地方法院判處有期徒刑三年二月，並經臺灣高等法
    院高雄分院駁回上訴而確定，又於同年因違反同條例案件，經臺灣臺南地方法院
    判處有期徒刑四月確定，二案接續執行，於八十四年三月廿四日縮短刑期假釋出
    監，並於八十六年五月六日未經撤銷假釋而執行完畢，有前開前案紀錄表在卷足
    參，其於有期徒刑之執行完畢後，五年以內再犯有期徒刑以上之本罪，為累犯，
    應依刑法第四十七條規定加重其刑。爰審酌被告已有多次施用毒品前科，猶不知
    悛悔，及其犯罪動機、手段、所生危害等一切情狀，分別量處如主文所示之刑，
    並定應執行刑。末查，扣案之海洛因一包（驗餘淨重一．二二公克）係屬查獲之
    毒品，併依毒品危害防制條例第十八條第一項前段沒收銷燬之；扣案未使用過之
    注射針筒，係預備供被告施用海洛因所用之物，且為其所有，業據被告供承在卷
    ，併依刑法第三十八條第一項第二款宣告沒收之。
三、被告施用第二級毒品罪部分與已起訴（即施用第一級毒品罪）部分，為相牽連案
    件，既經公訴人於審理中當庭追加起訴，本院自得一併審理，附此敘明。
據上論斷，應依刑事訴訟法第二百九十九條第一項前段，毒品危害防制條例第十條第
一項、第二項、第十八條第一項前段，刑法第十一條、第四十七條、第五十一條第五
款、第三十八條第一項第二款，判決如主文。
本案經檢察官林秀濤到庭執行職務
中      華      民      國    九十      年      六      月    二十九    日
                                      臺灣臺北地方法院刑事第八庭
                                          法  官  宋  松  璟
右正本證明與原本無異。
如不服本判決，應於判決送達後十日內，向本院提出上訴狀。
                                          書記官  楊  文  祥
中      華      民      國    九十      年      六      月    二十九    日
附錄法條
毒品危害防制條例第十條
施用第一級毒品者，處六月以上五年以下有期徒刑。
施用第二級毒品者，處三年以下有期徒刑。


司法院資訊處製作；財團法人民間司法改革基金會備份。
